【裁判字號】    98,重上,72
【裁判日期】    990119
【裁判案由】    侵權行為損害賠償
【裁判全文】
臺灣高等法院民事判決                  98年度重上字第72號
    上  訴  人  丙○○
    訴訟代理人  李永裕律師
    複代理人    張瑞娟律師
    上  訴  人  三重汽車客運股份有限公司
    法定代理人  乙○○
    訴訟代理人  甲○○
    上  訴  人  丁○○
    上二人共同
    訴訟代理人  辛武律師
上列當事人間侵權行為損害賠償事件，上訴人對於中華民國97年
11月28日臺灣板橋地方法院95年度重訴字第524號第一審判決各
自提起上訴，本院於99年1月5日言詞辯論終結，判決如下：
    主  文
原判決關於駁回丙○○後開第二項之訴及假執行之聲請部分，暨
訴訟費用之裁判（確定部分除外）均廢棄。
三重汽車客運股份有限公司與丁○○應再連帶給付丙○○新臺幣
肆佰陸拾參萬參仟柒佰柒拾貳元及三重汽車客運股份有限公司自
民國95年8月31日起、丁○○自民國95年12月5日起，均至清償日
止，按年息百分之五計算之利息。
三重汽車客運股份有限公司與丁○○之上訴均駁回。
第一、二審訴訟費用由三重汽車客運股份有限公司與丁○○連帶
負擔。
本判決命給付部分於丙○○以新臺幣壹佰伍拾肆萬伍仟元為三重
汽車客運股份有限公司與丁○○預供擔保後，得假執行；但三重
汽車客運股份有限公司與丁○○以新臺幣肆佰陸拾參萬肆仟元為
丙○○預供擔保，得免為假執行。
    事實及理由
一、上訴人丙○○主張：上訴人丁○○受雇於上訴人三重汽車客
    運股份有限公司（下稱三重客運），擔任營業用大客車之駕
    駛員。民國95年1月10日中午12時30分許，丁○○駕駛車牌
    號碼365-FE營業大客車（簡稱系爭大客車），沿國道一號高
    速公路由北往南方向行駛，途經南向37.7公里屬臺北縣泰山
    鄉處時，應注意能注意車前狀況，隨時採取煞停之安全措施
    ，竟疏於注意，未留意車前狀況，追撞其駕駛之車牌號碼B9
    -057營業小客車（簡稱系爭小客車），致其左側顱內出血、
    左側血胸、呼吸衰竭、抽蓄、第2胸椎和第1腰椎壓迫性骨折
    ，嗣經送醫多次診療後，屢受癲癇症、褥瘡導致敗血症併腦
    癲癇發作，導致智力及語言功能受損，且行動不便須他人看
    護照料，形同植物人，受有醫療費用新台幣（下同）136,28
    3元、增加生活支出15,111元、交通費用15,820元、減少勞
    動能力2,126,151元、看護費用695,052元、養護院安置費用
    5,179,785元及慰撫金500萬元之損害，合計13,168,232元。
    又三重客運未證明選任或監督丁○○執行職務已盡相當之注
    意，爰依民法第191之2、第193條、第195條、第188條規定
    ，起訴請求(一)三重客運應與丁○○（下稱丁○○等）連帶給
    付13,168,232元及起訴狀繕本送達翌日起至清償日止，按年
    息5%計算之法定遲延利息。經原審認定丙○○受有醫療費用
    136,283元、交通費用15,820元、增加生活支出15,111元、
    看護費用602,652元、養護院費用5,147,914元、勞動能力之
    損失2,126,151元、慰撫金1,200,000元之損害，惟就損害之
    發生應負擔50 %之過失責任，並扣除已領取之強制汽車責任
    保險理賠金1,400,000元，判命丁○○等應連帶給付3,221,9
    65元及各自95年8月31日、96年1月13日起算之遲延利息，並
    就勝訴部分宣告假執行，駁回其餘請求。兩造各自提起上訴
    ，丙○○就原審認定之各項損失金額不爭執，主張扣除強制
    汽車責任險保險金1,302,828元及三重客運已給付85,366元
    ，計應賠償其7,855,737元，否認與有過失應分擔責任，上
    訴聲明請求(一)原判決駁回後開第2項部分廢棄；(二)上開廢棄
    部分，丁○○等應再連帶給付4,633,772元本息；(三)願供擔
    保請准宣告假執行；並就丁○○等提起上訴部分，答辯聲明
    ：請求駁回上訴。（原判決駁回丁○○給付本金之自95年12
    月5日起至96年1月12日間利息，未據丙○○聲明不服而確定
    。）
二、對造上訴人丁○○等則以：丙○○在上開時、地，因不明原
    因突自丁○○之左後方疾行超車，並立即切入丁○○駕駛之
    系爭大客車前，二車距離僅約20公尺，又突然煞車，造成丁
    ○○無從防範，煞車不及，丙○○於事故發生當時，血糖值
    過高，甚可能有昏迷等情況導致事故發生，故其受傷不可歸
    責於丁○○，退步言，丙○○亦屬與有過失。又丙○○請求
    之看護費用、養護院費用、喪失勞動能力損失及慰撫金均過
    高等語答辯，就丙○○之上訴聲明請求(一)駁回丙○○上訴；
    (二)如受不利判決，願供擔保請准免為假執行；另就其受敗訴
    判決部分，亦提起上訴，聲明請求(一)原判決不利於丁○○等
    部分廢棄；(二)上開廢棄部分，丙○○於第一審之訴及假執行
    聲請駁回。
三、兩造所不爭執之事項如下：
  (一)丁○○係受雇於三重客運，擔任營業用大客車之駕駛員，95
    年1月10日中午12時許，駕駛系爭大客車，途經國道一號南
    向37.7公里屬臺北縣泰山鄉處時，碰撞前方由丙○○所駕駛
    之系爭小客車，致丙○○所駕駛之系爭小客車車尾全毀，並
    受有左側顱內出血、左側血胸、呼吸衰竭、抽蓄、第2胸椎
    和第1腰椎壓迫性骨折等傷害，嗣經送醫多次住院診療後，
    有癲癇症、褥瘡導致敗血症併腦癲癇發作等情事，並導致智
    力及語言功能受損。
  (二)丁○○因上開車禍事故，經原法院刑事庭95年度交簡字第81
    8號判決以犯有業務過失傷害罪，處有期徒刑6月確定在案。
  (三)丙○○因上開車禍受有醫療費用136,283元、增加生活支出
    15,111元、交通費用15,820元之損失。丙○○之平均餘命為
    25年。
  (四)丙○○喪失勞動能力比例達100％；依行政院交通部94年計
    程車營運狀況調查報告，計程車每月淨收入平均為25,774元
    。
  (五)丙○○已領得強制責任保險理賠金1,302,828元，三重客運
    另又給付85,366元。
四、按汽車在使用中加損害於他人者，駕駛人應賠償因此所生之
    損害。但於防止損害之發生，已盡相當之注意者，不在此限
    ，民法第191條之2定有明文。丙○○主張丁○○於前揭時、
    地駕車將其撞傷，為丁○○等不爭執，並有診斷證明書附原
    審卷可憑，堪信為真。丁○○等則否認其有過失，並辯稱：
    是丙○○疾行超車切入，又突然煞車，致其無從防範，且丙
    ○○當時可能因血糖過低昏迷云云，提出國道公路警察局第
    一警察隊道路交通事故初步分析研判表（下稱事故研判表）
    暨現場圖、台灣省台北縣區車輛行車事故鑑定委員會函、檢
    驗報告單為證，丙○○則否認其有上開情形。經查：
  (一)事故研判表雖載肇事經過、肇因研判為系爭小客車變換車道
    不當致大客車煞車不及追撞肇事等情（見原審卷1第168-169
    頁），然經證人即處理本件事故之國道警察殷陸起證稱：事
    故發生後，其與另位員警同往現場處理，繪製現場圖及事故
    研判表，送給上級就是專門審查事故之人員，再送給隊長核
    定，如隊長認為有問題就會發回。本件是其等提供現場圖、
    照片由審核警員戊○○研判肇事經過及原因，並有口頭報告
    討論，說到系爭小客車變換車道不當，至系爭大客車記載「
    尚未發生肇因」是因為主肇因已經出來，其他的就會寫尚未
    發生肇因，並非因為這樣就沒有責任。又研判系爭小客車「
    變換車道不當」之依據，係因在調查過程當中，丙○○的太
    太有陳述伊曾要求丙○○去接伊，所以有可能是丙○○接到
    這個電話後臨時變換車道要下林口交流道等語（見原審卷2
    第54-56頁），是其等僅憑丙○○之妻所言即推測丙○○變
    換車道不當，實嫌率斷，且據證人所述，事故研判表之有關
    大客車之記載，亦不足謂丁○○無過失。又據證人戊○○證
    稱：小客車司機從未到案，因為有結案之壓力，其依據現場
    圖、照片及客運司機之陳述，研判是小客車變換車道，作成
    上開事故研判表，被隊長退回未核章，因為是保險公司與當
    事人申請才提供之（指事故研判表），後來其另有補述，如
    果需要初步研判，需要鑑定等語，且據其提供國道公陸警察
    局第一警察隊95年2月24日、5月19日函稿，該內容亦表示肇
    事研判尚未完成，依小客車煞車痕無法研判有變換車道情事
    （本院卷第92、95頁），顯然戊○○所作上開事故研判並未
    獲得上級隊長認可核章，甚而出現批示意見相左之情形，亦
    不足以此認定事故為丙○○之過失所致。
  (二)其次台灣省台北縣區車輛行車事故鑑定委員會97年4月14日
    北縣鑑定第0965181689號函示分析意見雖認：依煞車痕及走
    向（系爭小客車與系爭大客車，兩車均於中外車道上留下27
    .5公尺與車道平行之直線煞車痕，小客車煞車痕偏車道左側
    ，大客車煞車痕偏車道右側，接著小客車車尾逆時針方向打
    轉超過180度逆向斜停於內側車道與中內車道間），肇事經
    過應為丙○○駕駛小客車，由中線車道往中外車道變換後，
    不明原因緊急煞車，中外車道上丁○○所駕駛之大客車，見
    狀後亦緊急煞車，兩車於中外車道上留下直線之煞車痕，兩
    車於車道上滑行相當距離後，系爭小客車遭系爭大客車追撞
    （撞擊可能於小客車煞車痕轉向處，或煞車痕轉向之稍前方
    處），小客車遭撞擊後，沿逆時針方向左前方打轉，停於內
    側車道與中內車道間。雙方肇事責任與營小客車煞車之原因
    有因果關係，因此在不明暸營小客車煞車原因情形下，無法
    釐清雙方之肇事責任，經台灣省車輛行車事故覆議鑑定委員
    會予以維持（見原審卷1第182-183、218頁），然據戊○○
    證稱：依系爭小客車現況及現場煞車資料，小客車車損在後
    方，大客車有很明顯的一直線煞車痕，計程車煞車痕不是很
    明顯，有可能是小客車被大客車從後方撞擊後推擠的拖痕，
    小客車又繼續彎曲滑痕等語（見本院卷第79-80、159-160頁
    ），顯然上開分析意見所依據之「兩車均於中外車道上留下
    27.5公尺與車道平行之直線煞車痕」與事實相悖，自不足以
    此認定丙○○有不明原因之緊急煞車，且參以丁○○於國道
    公路警察局之談話紀錄表示：沒有看見該車踩煞車燈亮起；
    小客車乘客黃守蓮則稱：事故發生時，伊坐於小客車後座右
    門側，系爭小客車行駛於外側車道，行經肇事時地，伊看到
    司機即丙○○回頭看，伊跟著要回頭看時就碰撞了，待伊醒
    覺爬出車後，才發現是與一部大客車肇事，有國道公路警察
    局第一警察隊泰山分隊調查筆錄（見原法院檢察署95年他字
    第2557號偵查卷第22-24頁），亦未提及系爭小客車有變換
    車道或緊急煞車，且依現場照片所示，小客車之刮地磨擦痕
    跡乃緊接一小段直行煞車痕併存，餘為拖痕及滑痕，大客車
    則全為煞車痕等情，則證人戊○○所稱計程車煞車痕不是很
    明顯，有可能是小客車被大客車從後方撞擊後推擠的拖痕，
    應為可採，是丁○○等稱丙○○變換車道不當且無故緊急煞
    車等情，尚屬無據。
  (三)經檢具上開警員於本院陳述及全案卷宗暨照片，再委請臺灣
    省車輛行車事故覆議鑑定委員會就肇事原因表示意見，據覆
    略稱：由警繪圖及現場照片所留之輪胎痕及煞車痕，及依大
    客車前保險桿之牌照左側破損痕跡，可研判是與系爭小客車
    的後排氣管接觸所產生之穿透性破裂面，本案屬直行前後車
    之關係較大，故系爭大客車行經肇事地點未注意車前狀況，
    由後追撞前行小客車肇事之可能性較大，有該會98年9月29
    日覆議字第0986203583號函在卷（見本院卷第178頁）。且
    依現場照片及現場圖所示，小客車之煞車痕及刮地痕起於中
    外車道之中間，顯示案發時小客車已屬中外車道內之直行車
    ，倘丁○○小心注意車前狀況，與前車保持安全距離，應無
    肇事之可能，丁○○因上開車禍事故，經原法院刑事庭95年
    度交簡字第818號業務過失傷害罪，處有期徒刑6月確定在案
    ，業經本院調閱該刑案卷查明無訛，顯見本件事故應係丁○
    ○駕駛系爭大客車未注意車前狀況，方由後追撞系爭小客車
    所致。
  (四)至丁○○辯稱：丙○○於事故發生當時，血糖值高達249mg/
    dl，可能導致昏迷而釀禍云云，並以檢驗報告單及糖尿病資
    料為證。然血糖值若干將引發昏迷因人而異，系爭小客車乘
    客黃守蓮前稱系爭小客車行經肇事地點，伊看到丙○○回頭
    看，伊跟著要回頭看等情，堪信事故當時丙○○並無昏迷情
    事，尚難認丙○○之血糖值過高與系爭事故之發生有何因果
    關係，丁○○所辯顯不足採，其聲請向台大、三軍總醫院、
    榮民總醫院、馬偕醫院、長庚醫院、振興復健醫院、新莊署
    立醫院調閱被上訴人自94年1月至年1月10日病歷，並向119
    勤務中心查明丙○○肇事及急救送醫治療之經過，核無必要
    。
四、按受僱人因執行職務，不法侵害他人之權利者，由僱用人與
    行為人連帶負損害賠償責任，但選任受僱人及監督其職務之
    執行，已盡相當之注意或縱加以相當之注意而仍不免發生損
    害者，僱用人不負賠償責任，民法第188條第1項定有明文。
    所謂僱用人選任受僱人及監督其職務之執行是否已盡相當之
    注意，其所應注意之範圍，關於選任方面，著重於受僱人之
    技術是否純熟，性格是否謹慎精細；而關於監督方面，則在
    於受僱人職務之執行，是否已提示其應注意事項，有無派員
    督導等。查丁○○受僱於三重客運公司擔任大客車駕駛，負
    則旅客運輸工作，系爭事故係丁○○為三重客運公司執行載
    送乘客時所發生乙節，為兩造所不爭執，三重客運公司選任
    職業客車駕駛，乃令其經常性駕駛大眾運輸工具在外載送乘
    客，有一定程度之風險，除應著重受僱人駕駛技術之純熟度
    外，就其性格是否謹慎小心，亦應特別注意；且受僱人經常
    在外載送乘客，更應多加提醒其遵守行車規則。丁○○因行
    車疏未注意車前狀況，未與前車保持安全距離，致所駕駛之
    系爭大客車煞車不及，撞及前方丙○○所駕駛之系爭小客車
    ，業經本院認定如前，三重客運未加強丁○○之安全駕駛觀
    念，難認已盡監督義務，丙○○請求三重客運與丁○○負連
    帶賠償責任，自屬有理。
五、按不法侵害他人之身體或健康者，對於被害人因此喪失或減
    少勞動能力，或增加生活上之需要時，應負賠償責任；不法
    侵害他人之身體、健康、名譽、自由、信用、隱私、貞操，
    或不法侵害其他人格法益而情節重大者，被害人雖非財產上
    之損害，亦得請求賠償相當之金額，民法第193條第1項、第
    195條第1項前段分別定有明文。茲就丙○○之各項請求有無
    理由，分述如下：
  (一)丙○○因上開車禍受有醫療費用136,283元、增加生活支出
    15,111元、交通費用15,820元之損失，為丁○○等所不爭執
    （見原審卷2第57頁），自堪信為真實。
  (二)看護費用602,652元：
  1.丙○○主張其自車禍事故起分別於林口長庚醫院（95年1月
    10日起至同年4月4日、同年4月17日起至同年月30日）、臺
    北市立聯合醫院（95年5月29日起至同年7月8日）、馬偕紀
    念醫院（95年8月24日起至同年月25日、96年5月14日起至同
    年7月25日）住院接受治療，合計住院天數有247日，扣除95
    年1月10日起至同年2月8日止、96年5月15日起至同年6月9日
    止，分別入住林口長庚紀念醫院及馬偕紀念醫院加護病房總
    計44日，其餘住院期間之每日看護費用以2,100元計算，實
    際受有損失為426,300元【2,100×(247-44）＝426,300】，
    非住院之天數則為334日，期間仍由家屬全日看護，以勞動
    基準法每月最低薪資15,840元計算，受有176,352元之損失
    （15,840÷30×334×＝176,352），總計看護費用為602,65
    2元（426,300＋176,352＝602,652），提出診斷證明書為證
    （見原審卷2第75、80頁）。
  2.按因親屬受傷，而由親屬代為照顧被害人之起居，固係基於
    親情，但親屬看護所付出之勞力，並非不能評價為金錢，只
    因兩者身分關係密切而免除支付義務，此種親屬基於身分關
    係之恩惠，自不能加惠於加害人。故由親屬看護時，雖無現
    實看護費之支付，但應衡量及比照僱用職業護士看護情形，
    認被害人受有相當於看護費之損害，得向加害人請求賠償，
    較符公平正義原則。經查，丙○○因本件車禍致受有頭部受
    傷併左側顱內出血、左側血胸、呼吸衰竭、抽蓄、第2胸椎
    和第1腰椎壓迫性骨折等傷害，且其腦部接受手術，需長期
    接受藥物治療，避免癲癇發生，其行動不能自如，部分需人
    協助行動，日常生活部分亦需人看護照料。經藥物及復健治
    療後，上下肢力量變差，反應慢，上下肢控制及協調不佳，
    只可獨自站立及短距離行走，日常生活還需有人陪同，以免
    發生意外及跌倒，有臺北市立聯合醫院96年3月27日北市醫
    事字第09631040200號函、馬偕紀念醫院96年10月15日醫外
    字第96003339號函分別在卷（見原審卷1第43、156頁），堪
    認確有聘請看護照料生活起居之必要，是其請求車禍事故後
    ，扣除入住加護病房期間之看護費用，住院期間每日以2,10
    0元計算、居家期間以勞動基準法每月最低薪資15,840元計
    算看護費用，應屬合理，從而丙○○請求看護費用602,652
    元，為有理由。
  (三)養護院費用5,147,914元：
    丙○○主張其自96年7月26日起進入養護院安置，每月費用
    為26,000元，以事故發生時尚有平均餘命25年計算，扣除中
    間利息者，一次請求5,147,914元之養護院費用（計算式：
    26,000×12×16.0000000＝5,147,914），提出臺北市私立
    恩典之家老人養護所契約書、繳費通知單為證（見原審卷1
    第122-129頁），丁○○等就丙○○尚有平均餘命25年雖不
    爭執，惟抗辯金額過高，且聘請外勞在家看護即可，無轉送
    養護院之必要。然查，看護之場所及人員，常因被看護者之
    身體狀況及家庭環境而有所不同，不宜要求丙○○僅得聘請
    外勞，何況外勞看護除須支付工資外，尚得提供餐宿，支出
    加班費、仲介費用及管理費用等，而丙○○主張每月26,000
    元之養護院費用，亦未高於一般市場行情，自為可採。丁○
    ○等另以上述醫院函文均為96年間所簽核，本件事故至今4
    年，丙○○病情或有變化，或已痊癒云云為辯，然依上開馬
    偕紀念醫院96年10月15日函已說明丙○○為中樞神經系統病
    變，致偏癱，終身不能從事任何工作，日常生活需人扶助，
    已符合殘障等級第二級等情，堪認其應無復原之可能，丁○
    ○等僅為臆測之詞，未提出其他證據供參，自難為有利之認
    定，從而丙○○一次請求養護院費用之損失5,147,914元，
    應屬合理。
  (四)勞動能力損失2,126,151元：
    查丙○○經上開車禍事故，終身不能從事任何工作，已如上
    述，其喪失勞動能力比例達100%，亦為丁○○等所不爭執（
    見原審卷2第43頁）。丙○○為43年4月10日出生，請求自車
    禍發生時（即95年1月10日）以52歲計算至60歲退休止，每
    月之勞動損失為25,774元，提出行政院交通部94年計程車營
    運狀況調查報告為證（見原審卷2第82-83頁），丁○○等於
    原審已表同意以25,774元計算勞動損失（見原審卷2第87頁
    ），嗣於本院辯稱丙○○患有嚴重糖尿病，應以55歲計算退
    休年齡，勞動能力應減為3年，且目前景氣之肅條，捷運、
    公車便利，計程車業每月收入不足2萬元云云。然依道路交
    通安全規則第52條、第64條之1規定，職業駕駛得執業至年
    滿65歲，僅於年滿60歲時，每年須至中央衛生主管機關評鑑
    合格醫院作體格檢查一次，作為換照之條件，丙○○僅請求
    至60歲為止之勞動損失，尚屬合理，縱其患有糖尿病，丁○
    ○等亦未能舉證證明何以丙○○僅得擔任職業駕駛至55歲，
    且嗣後所辯丙○○每月收入不足2萬元乙節，又僅係推斷之
    詞，尚不足採，是丙○○主張自52歲計算至60歲退休為止之
    勞動能力損失，扣除中間利息後為2,126,151元(25,774×12
    ×6.00000000＝2,126,151），為有理由。
  (五)精神慰撫金120萬元：
    按慰藉金係以精神上所受無形之痛苦為準，非如財產損失之
    有價額可以計算，究竟如何始認為相當，自應審酌被害人及
    加害人之地位、家況、並被害人所受痛苦之程度、與其家屬
    之關係暨其他一切情事，定其數額 (最高法院48年度台上字
    第798號判例意旨參照)。查丙○○因本件車禍受有上述嚴重
    傷害，除腦部接受手術，尚需長期接受藥物治療，避免癲癇
    發生，其行動不能自如，經藥物及復健治療後，只可獨自站
    立及短距離行走，日常生活還需有人陪同，終身不能從事工
    作等情，業如上述，其肉體、精神確受有相當痛苦，查丙○
    ○為高中畢業，名下有2筆不動產及2部汽車，94年度之所得
    為105,371元，財產總額600萬餘元，至肇事之丁○○為國中
    肄業，擔任職業大客車駕駛員，94、95年度之所得收入分別
    為628,907元、620,594元，名下有二筆不動產及一筆投資，
    財產所得90餘萬元，每月收入5萬餘元，而三重客運資本額
    則為1億9千萬元等情，業經兩造陳明在卷，亦有稅務電子閘
    門財產所得調件明細表、各類所得扣繳憑單及台北縣政府營
    利事業登記證可稽（原審卷1第12-17、78-79頁、卷2第90
    頁），爰斟酌兩造身分、地位、經濟狀況及丙○○所受痛苦
    等一切情狀，認丙○○依民法依第195條第1項規定請求之精
    神慰撫金應以120萬元為公允。
六、按損害之發生或擴大，被害人與有過失者，法院得減輕賠償
    金額或免除之，民法第217條第1項固有明文。丁○○等辯稱
    丙○○之系爭小客車因不明原因突自其所駕駛之系爭大客車
    之左後方疾行超車，並立即切入系爭大客車前，回位僅距離
    後車約20公尺，又突然煞車，亦有違規情事，屬與有過失云
    云，然其所稱上節，未據提出有利之證據可供本院審酌，已
    為本院所不採，業如前述，則其辯稱丙○○就本件事故之發
    生與有過失，洵難採信。
七、綜上所述，丙○○得請求賠償醫療費用136,283元、增加生
    活支出15,111元、交通費用15,820元、看護費用602,652元
    、養護院費用5,147,914元、勞動能力損失2,126,151元、精
    神慰撫金120萬元，合計為9,243,931元（計算式為：136,28
    3＋15,111＋15,820＋602,652＋5,147,914＋2,126, 151＋
    1, 200,000＝9,243,931），扣除兩造不爭執丙○○已受領
    強制汽車責任險保險金1,302,828元及三重客運已給付之85,
    366元，尚應賠償其7,855,737元，堪予認定。
八、從而，丙○○依民法第191之2、第193條、第195條、第188
    條規定，請求三重客運與丁○○連帶給付7,855,737元及自
    起訴狀繕本送達翌日即三重客運自95年8月31日起、丁○○
    自95年12月5日起（原法院95年度交簡附民字第50頁、重調
    字第226字第13頁），均至清償日止，按年息5%計算之利息
    ，為有理由。上開應准許部分，原判決命三重客運與丁○○
    連帶給付3,221,965元及各自95年8月31日、96年1月13日起
    算之利息，併准假執行部分，核無不合，三重客運與丁○○
    上訴聲明廢棄改判，為無理由，應予駁回；其餘部分駁回丙
    ○○之請求併駁回其假執行聲請，尚有未洽，丙○○此部分
    之上訴，為有理由，爰由本院廢棄此部分，命三重客運與丁
    ○○再連帶給付4,633,772元及其法定遲延利息。就本院判
    命再給付部分，兩造分別陳明願供擔保請准宣告假執行或免
    為假執行，經核均無不合，爰分別酌定相當之擔保金額予以
    准免假執行。
九、二造其餘攻擊防禦方法，經審酌後，認與判決結果無影響，
    爰不一一論述。
十、據上論結，本件丙○○之上訴有理由，三重汽車客運股份有
    限公司與丁○○之上訴無理由。依民事訴訟法第450條、第
    449條第1項、第85條第2項、第463條、第390條第2項、第39
    2條，判決如主文。
中    華    民    國    99    年    1     月    19    日
                    民事第九庭
                        審判長法  官  黃熙嫣
                              法  官  林玲玉
                              法  官  陳玉完
正本係照原本作成。
如不服本判決，應於收受送達後20日內向本院提出上訴書狀，其
未表明上訴理由者，應於提出上訴後20日內向本院補提理由書狀
（均須按他造當事人之人數附繕本）上訴時應提出委任律師或具
有律師資格之人之委任狀；委任有律師資格者，另應附具律師資
格證書及釋明委任人與受任人有民事訴訟法第466條之1第1項但
書或第2項（詳附註）所定關係之釋明文書影本。
中    華    民    國    99    年    1     月    22    日
                              書記官  鎖瑞嶺
附註：
民事訴訟法第466條之1（第1項、第2項）：
對於第二審判決上訴，上訴人應委任律師為訴訟代理人。但上訴
人或其他法定代理人具有律師資格者，不在此限。
上訴人之配偶、三親等內之血親、二親等內之姻親，或上訴人為
法人、中央或地方機關時，其所屬專任人員具有律師資格並經法
院認為適當者，亦得為第三審訴訟代理人。

司法院資訊處製作；財團法人民間司法改革基金會備份。
